【裁判字號】    98,簡上,733
【裁判日期】    980923
【裁判案由】    詐欺
【裁判全文】
臺灣板橋地方法院刑事判決             98年度簡上字第733號
上  訴  人  丙○○
即  被  告
上列上訴人因詐欺案件，不服本院刑事庭中華民國九十八年四月
二十九日九十八年度簡字第一八一九號第一審刑事簡易判決（聲
請簡易判決處刑案號：九十八年度偵字第二九七四號），提起上
訴及由台灣板橋地方法院檢察署檢察官移請併案審理（九十八年
度偵字第八一八二號），本院管轄之第二審合議庭判決如下：
    主  文
原判決撤銷。
丙○○幫助意圖為自己不法之所有，以詐術使人將本人之物交付
，處有期徒刑貳月，如易科罰金，以新臺幣壹仟元折算壹日。
    事  實
一、丙○○雖預見提供金融機構帳戶之存摺、金融卡及密碼供他
    人使用，將可供詐欺犯罪者作為詐騙他人將款項匯入該帳戶
    之用，而幫助他人犯詐欺取財罪，竟不違背其本意，仍基於
    幫助詐欺之不確定故意，於民國97年12月10日，在臺北縣三
    重市天台廣場對面之郵局門口，將其所申請之第一商業銀行
    長泰分行（帳號：000-0000000000000000號，下稱第一銀行
    帳戶）之金融卡及密碼等資料，交付予真實姓名年籍不詳自
    稱陳先生之成年男子，供其所屬詐欺集團做為詐欺犯行使用
    。嗣該詐欺集團成員取得前開第一銀行帳戶資料後，基於意
    圖為自己不法所有之犯意，於97年12月11日22時許，撥打電
    話予乙○○，佯稱乙○○在奇摩網站購物時誤設定成分期付
    款，須乙○○持至提款機前操作解除設定，致乙○○因而陷
    於錯誤，於97年12月11日晚上11時50分許，在臺北市信義區
    市政府捷運站內，依指示操作自動櫃員機匯款新臺幣（下
    同）6,02 0元至丙○○前開第一銀行帳戶內。另於97年12月
    11 日 晚間8 時許，致電甲○○佯稱：其先前在東森購物所
    購產品之付款方式誤設為按月扣款，需操作自動櫃員機取消
    設定云云，使甲○○陷於錯誤，依指示於同日晚間10時56分
    許，在桃園縣八德市○○路○ 段298 號芝麻園郵局操作自動
    櫃員機，轉帳21,018元至丙○○之上開帳戶後，旋由該詐欺
    集團成員提領一空。嗣經乙○○、甲○○發覺有異而報警處
    理。
二、案經臺北縣政府警察局三重分局移請臺灣板橋地方法院檢察
    署檢察官偵查後聲請簡易判決處刑及移請併案審理。
    理  由
一、證據能力部分：按刑事訴訟法第159 條第1 項雖規定，被告
    以外之人於審判外之言詞或書面陳述，除法律有規定外，不
    得作為證據。惟依同法第159 條之5 第1 項、第2 項規定，
    經當事人於審判程序同意作為證據，法院審酌該言詞陳述或
    書面陳述作成時之情況，認為適當者，亦得為證據。當事人
    或辯護人於法院調查證據時，知有第159 條第1 項不得為證
    據之情形，而未於言詞辯論終結前聲明異議者，視為有前項
    之同意（指同條第1 項之同意作為證據），此乃第159 條第
    1 項所容許，得作為證據之例外規定之一。經查，檢察官、
    被告丙○○於本案言詞辯論終結前，均未就本院所採為證據
    之以下各項供述證據主張有刑事訴訟法第159 條第1 項不得
    為證據之情形，本院復審酌各該證據作成時之情況，認為均
    屬適當，是本案經調查之前述證據均有證據能力，又其餘所
    用非屬供述證據部分，既未有傳聞法則之適用，復查無違法
    取證之情事存在，自亦得作為證據，合先敘明。
二、訊據被告丙○○固坦承將上開金融機關之帳戶、金融卡交與
    真實姓名不詳之成年男子使用，惟矢口否認有何詐欺犯行，
    辯稱：伊要繳房租，急著找工作，應徵的公司說賭博場內沒
    有現金交易，如果客人贏的錢，公司會將錢匯入伊帳戶，由
    伊提領給客人，所以要將金融卡及密碼交給公司，伊才會將
    金融卡及密碼交付云云。惟查，上揭犯罪事實，業據被害人
    乙○○、甲○○及證人蔡秋萍於警詢中證述明確，並有被告
    第一銀行之開戶基本資料、存款交易往來明細及被害人乙○○所提出之匯款執據、甲○○之郵局存摺影本等附卷可稽。
    是被害人乙○○、甲○○遭詐騙而匯款至被告之前開帳戶事
    實，堪以認定無訛，亦足證上述被告所提供之帳戶確為詐欺
    集團成員利用作為詐欺取財犯罪無誤。再衡諸一般常情，個
    人之信用徵信僅需告知身分證字號或銀行帳號即可，而無須
    交付提款卡、密碼等物，且應徵求職理應先瞭解對方公司名
    稱、聯絡方式、公司住址，此乃眾所週知之事，且正常人若
    如被告般將金融帳戶提款卡、密碼等個人重要物品交給他人
    ，必定會先確認該人之身分後，始放心將上開重要物品交給
    該人，詎被告竟對公司地址及接受應徵者之真實姓名年籍或
    聯絡方式一無所悉，卻仍交付上開帳戶之金融卡及密碼供他
    人使用，顯有疑義；又查一般於金融機構開設存款帳戶暨請
    領存摺及提款卡，係針對個人身分之社會信用而予以資金流
    通之經濟活動，具有強烈之屬人性格，而金融帳戶為個人理
    財之工具，申請開設並無任何特殊之限制，一般民眾皆得以
    存入最低開戶金額之方式在不同金融機構申請數個存款帳戶
    使用，乃眾所週知之事實，亦為被告所應知，是依一般人之
    社會經驗，若遇他人不自行向金融機構申請存款帳戶，反收
    購或借用他人金融帳戶使用，乃甚為怪異之事，衡情對於該
    等帳戶係供詐騙等目的不法使用一節，自當有合理之預見與
    認知。再者，詐騙集團利用他人帳戶從事詐欺，早為政府機
    關、新聞媒體所廣為宣傳，依其個人經驗，應有預見提供存
    摺及提款卡供他人使用，係幫助他人從事詐欺取財之犯行，
    是被告有幫助詐欺之行為及不確定故意甚明。綜上所述，本
    件事證已臻明確，被告犯行堪以認定。
三、按刑法上之幫助犯，係對於犯罪與正犯有共同之認識，而以
    幫助之意思，對於正犯資以助力，而未參與實施犯罪之行為
    者而言（最高法院88年度臺上字第1270號判決要旨參照）。
    是以，如未參與實施犯罪構成要件之行為，且係出於幫助之
    意思提供助力，即屬幫助犯，而非共同正犯。原審以被告將
    其所有之提款卡及密碼等資料提供予真實姓名年籍不詳之詐
    欺集團成員用以詐騙被害人匯入金錢，係基於幫助該成員用
    以詐騙他人財物之犯意，而未參與詐欺取財犯行之構成要件
    行為。從而，上開詐欺集團成員施以詐術，使被害人等陷於
    錯誤而為匯款，係犯刑法第339 條第1 項之詐欺取財罪。因
    而依刑法第30條第1 項前段、第339 條第1 項規定論處被告
    幫助詐欺取財罪，固非無見。惟原審判決漏未就被害人甲○○亦受詐騙集團之詐欺，因而匯款至被告丙○○上開帳戶之
    事實漏未審酌，再以被告以一個交付帳戶行為，觸犯數個幫
    助詐欺取財罪，應依想像競合犯之規定，從一幫助詐欺取財
    罪處斷，原審判決就此部分略有違誤。被告上訴意指原先否
    認犯罪，指摘原審判決認事用法均有違誤，雖無理由，惟原
    判決既有上開可議之處，自應由本院撤銷改判。被告基於幫
    助之犯意，而為非屬詐欺取財犯行之構成要件行為，為幫助
    犯，應依刑法第30條第2 項之規定，按正犯之刑減輕之。爰
    審酌被告之素行（參照卷附之臺灣高等法院被告前案紀錄表
    ），其提供帳戶資料供他人詐欺取財，助長詐騙財產犯罪之
    風氣，增加被害人尋求救濟之困難，並擾亂金融交易往來秩
    序，危害社會正常交易安全，兼衡被害人被詐騙之金額、被
    告犯罪之動機、目的、手段，暨其犯後已與被害人甲○○達
    成和解，分期賠償被害人甲○○之態度等一切情狀，量處如
    主文所示之刑，並諭知易科罰金之折算標準。移送併辦部分
    與本案經聲請部分，有想像競合犯之裁判上一罪關係，本院
    自應併予審理，附此敘明。
據上論斷，應依刑事訴訟法第455 條之1 第1 項、第3 項、第36
9 條第1 項前段、第364 條、第299 條第1 項前段，刑法第30條
第1 項前段、第2 項、第339 條第1 項、第41條1 項前段，刑法
施行法第1 條之1 第1 項、第2 項前段，判決如主文。
本案經檢察官黃佳權到庭執行職務。
中    華    民    國    98    年    9     月    23    日
                  刑事第六庭    審判長法  官  胡堅勤
                                      法  官  林家賢
                                      法  官  盧軍傑
上列正本證明與原本無異。
如不服本判決，應於判決送達後10日內敘明上訴理由，向本院提
出上訴狀 (應附繕本) ，上訴於臺灣高等法院。其未敘述上訴理
由者，應於上訴期間屆滿後20日內向本院補提理由書「切勿逕送
上級法院」。
                                書記官  梁宜庭
中    華    民    國    98    年    9     月    23    日
附錄本案論罪科刑法條全文：
中華民國刑法第339條
（普通詐欺罪）
意圖為自己或第三人不法之所有，以詐術使人將本人或第三人之
物交付者，處5年以下有期徒刑、拘役或科或併科1千元以下罰金
。
以前項方法得財產上不法之利益或使第三人得之者，亦同。
前二項之未遂犯罰之。


司法院資訊處製作；財團法人民間司法改革基金會備份。
